【裁判字號】    99,簡上,146
【裁判日期】    990811
【裁判案由】    詐欺
【裁判全文】
臺灣臺北地方法院刑事判決             99年度簡上字第146號
上訴人  即
被      告  戊○○
上列上訴人因詐欺案件，不服本院中華民國99年4月8日99年度簡
字第1219號第一審簡易判決（起訴書案號：99年度偵字第552號
）提起上訴，本院管轄之第二審合議庭認應依通常程序審理，逕
為第一審判決如下：
    主  文
原判決撤銷。
戊○○無罪。
    理  由
一、公訴意旨略以：被告戊○○得預見將他人之銀行帳戶交付與
    不相識之人使用，有被犯罪集團利用作為詐欺取財轉帳匯款
    等犯罪工具之可能，竟不違背其本意，基於幫助他人犯罪之
    故意，於民國98年7月間月間，在臺北市龍山寺，以新臺幣
    （下同）8,000元之代價，向己○○（所涉幫助詐欺取財部
    分另經聲請簡易判決處刑）購得其女友庚○○（所涉幫助詐
    欺案件業經本院判決拘役30日確定）向臺北富邦商業銀行桂
    林分行（下稱臺北富邦商銀）開設之000000000000號及中華
    郵政股份有限公司臺北北門郵局（下稱北門郵局）開設之
    0000000000000號帳號之提款卡、密碼，並將之交予詐騙集
    團使用。嗣該詐欺集團取得上揭銀行帳戶提款卡後，即意圖
    為自己不法所有，於98年7月24日下午5時許，撥打電話向乙○○佯稱其向奇摩購物時誤簽分期付款帳單，需操作自動櫃
    員機更正云云，致乙○○誤信為真，依指示操作提款機匯款
    7,001元至庚○○所有之臺北富邦商銀帳戶內；復於98年7月
    25日撥打電話向丁○○（起訴書誤載為「游家敏」）佯稱係
    合作金庫之客服人員，因其購物之付款設定有誤，需操作自
    動櫃員機解除設定云云，致丁○○誤以為真，按指示操作匯
    款16,123元至庚○○所有北門郵局帳戶內，旋遭提領一空。
    因認被告涉犯刑法第30條、第339條第1項幫助詐欺取財罪嫌
    。
二、按犯罪事實應依證據認定之，無證據不得認定犯罪事實，不
    能證明被告犯罪者，應諭知無罪之判決，刑事訴訟法第154
    條第2項、第301條第1項分別定有明文。又刑事訴訟法第161
    條第1項規定：檢察官就被告犯罪事實，應負舉證責任，並
    指出證明之方法。因此，檢察官對於起訴之犯罪事實，應負
    提出證據及說服之實質舉證責任。倘其所提出之證據，不足
    為被告有罪之積極證明，或其指出證明之方法，無從說服法
    院以形成被告有罪之心證，基於無罪推定之原則，自應為被
    告無罪判決之諭知，最高法院92年臺上字第128號判例可資
    參照。
三、公訴人認被告涉有上開犯嫌，無非以同案被告庚○○、己○○之供述、丁○○、乙○○之指述及臺北富邦商銀98年8月
    12日北富銀桂林字第9800004800號函及所附客戶基本資料、
    對帳單細項、印鑑卡、基本資料表、開戶申請書、臺北郵局
    98年9月8日北營字第0980902915號函及所附客戶基本資料、
    申請書、身分證影本、印鑑卡、客戶歷史交易清單、中國信
    託、臺新銀行自動櫃員機交易明細表各1份等為其論據。
四、訊據被告堅決否認有何幫助詐欺取財之犯行，辯稱：其未曾
    拿庚○○之臺北富邦商銀及北門銀行之存摺、提款卡及密碼
    等給詐騙集團等語。
五、經查：
    (一)庚○○前於臺北富邦商業銀行桂林分行開設帳號00000000
      0000號帳戶及於中華郵政股份有限公司臺北北門郵局開設
      帳號0000000000000號帳戶，上開臺北富邦商銀及北門郵
      局之帳戶經真實姓名年籍不詳之詐騙分子取得，並先於98
      年7月24日下午5時許，撥打電話向乙○○佯稱其向奇摩購
      物時誤簽分期付款帳單，需操作自動櫃員機更正云云，致
      乙○○誤信為真，依指示操作提款機匯款7,001元至庚○○上開臺北富邦商銀帳戶內；復於98年7月25日下午8時30
      分許撥打電話向丁○○佯稱係合作金庫之客服人員，因其
      購物之付款設定有誤，需操作自動櫃員機解除設定云云，
      致丁○○誤以為真，按指示操作匯款16,123元至庚○○上
      開北門郵局帳戶內，旋遭詐騙分子提領一空之事實，業據
      丁○○、乙○○（98年度偵字第23104號卷第10至11頁【
      下稱偵卷一】、98年度偵字第24337號卷第5頁【下稱偵卷
      二】）指述明確，並有臺北富邦商銀998年8月12日北富銀
      桂林字第9800004800號函及所附客戶基本資料、對帳單細
      項、印鑑卡、基本資料表、開戶申請書（偵卷二第11至19
      頁）、臺北郵局98年9月8日北營字第0980902915號函及所
      附客戶基本資料、申請書、身分證影本、印鑑卡、客戶歷
      史交易清單（偵卷一第25至29頁）、中國信託、臺新銀行
      自動櫃員機交易明細表（偵卷二卷第7頁、偵卷一第16頁
      ）各1份等在卷，堪以認定。
    (二)公訴人認係被告將庚○○上開臺北富邦商銀及北門郵局之
      提款卡及密碼交付詐騙份子使用以詐騙乙○○及丁○○，
      無非依據庚○○於98年10月23日檢察官訊問時供稱：「（
      問：提款卡到底交給誰使用？）不能講，對方是要我當人
      頭我交給他2個帳戶代價1萬多元。」、「（問：對方的名
      字？）戊○○，40幾歲，就是為了收帳戶的事被關。」（
      偵卷一第23頁）及於98年12月8日檢察官訊問時供稱：「
      （問：上次庭期所稱的戊○○是否相片中之人？）是，我
      確實是把提款卡交給他。」、「（問：你們有拿到錢？）
      有，就拿到8,000元。」、「講好1萬多元但實際上只有拿
      到8,000元。」、「（問：妳是在何處把帳戶交給戊○○
      ？）是我男朋友己○○交給他，地點我不知道。」（98年
      度他字第10204號卷第10至11頁）等語及己○○於99年2月
      11 日檢察官訊問時具結證稱：「（問：庚○○在臺北富
      邦銀行及郵局的帳戶你有把它賣給被告？）有，是在龍山
      寺交帳戶的，賣了8,000多元，有實際上拿到8,000元，原
      來說要給1萬多元，但後來只拿到8,000元。」、「（問：
      【提示戊○○的相片影像資料】相片上的人是否就是你說
      的戊○○？）是。」（99年度偵字第552號卷第8至9頁）
      等語，而認為是己○○將庚○○之上開臺北富邦商銀及北
      門郵局之提款卡及密碼以8,000元之代價在臺北市龍山寺
      賣給被告，再由被告交給詐騙分子使用以詐騙乙○○及丁○○。
    (三)然己○○於本院99年7月21日審理時到庭具結證稱：己○○實際上是在龍山寺將庚○○之上開臺北富邦商銀及北門
      郵局的提款卡以8,000元代價交給丙○○，當時己○○、
      庚○○和被告都住在丙○○臺北縣永和中興路之空屋內，
      丙○○毆打己○○及庚○○，並要求己○○不能指述丙○○而要指述被告，己○○才因而誣陷被告，因丙○○目前
      已遭通緝跑路，己○○不再害怕而始說出實話，其承認在
      偵查中指述被告係屬偽證（本院卷第95至97頁）等語；庚○○亦於本院同日審理時具結證稱：其上開臺北富邦商銀
      及北門郵局之提款卡係其與己○○一起交給丙○○，錢是
      由丙○○交付給其，因被告之前打己○○一巴掌，其才在
      偵查中指述被告收受其帳戶，其承認在偵查中指述被告係
      屬偽證（本院卷第98至99頁）等語。則己○○及庚○○於
      本院上開審理時，均願意承認其等先前係屬偽證，而翻異
      前詞指述係將庚○○之臺北富邦商銀及北門銀行之提款卡
      交給丙○○而非被告，且自丙○○處取得對價乙節。而丙○○於本案己○○及庚○○在偵查中指述被告後之99年5
      月19日及99年7月9日業經臺灣板橋地方法院檢察署發佈通
      緝在案，此有臺灣高等法院通緝記錄表1份（本院卷）附
      卷可考，是己○○上開所言尚非全然無據。再者，甲○○
      於同日審理時亦到庭具結證稱：其之前曾和被告、己○○
      及庚○○一起住在丙○○的房子，後來離開該處，其於98
      年7月被通緝後沒多久曾去找丙○○，當時丙○○詢問其
      有無認識的人要收簿子，並言及該處有很多簿子，己○○
      和庚○○很怕丙○○（本院卷第93至94頁）等語。是己○○及庚○○時因居住在丙○○提供之房屋內，並因畏懼丙○○而不敢指述，轉而誣指被告，實非無疑。
    (四)至於被告雖然於原審準備程序時承認犯罪並當場簽名其後
      （原審99年度易字第870號卷第25頁背面），然經原審改
      以簡易判決後提出上訴，並於本院99年5月26日準備程序
      時供稱其並不覺得原審刑度太重，但對犯罪事實有意見所
      以提起上訴（本院卷第35頁）等語。考量被告當初在偵查
      中係否認犯行（98年度他字第10204號卷第5至6頁），而
      於原審僅簡單表示承認犯行，並未對所涉犯罪事實進一步
      坦認，是難僅以之於原審表示承認犯行即為其不利之推認
      。
    (五)綜上所述，檢察官指出之證明方法，僅得證明乙○○及丁○○係遭詐騙而匯款至庚○○之臺北富邦商銀及北門郵局
      之帳戶內，而遭詐騙份子提領一空，但無法證明庚○○上
      開帳戶提款卡係由庚○○、己○○以8,000元代價賣給被
      告後再由被告交付給詐騙份子乙情。此外，復查無其他積
      極證據，足資證明被告有公訴人所指前揭犯行。被告犯行
      部分，乃屬不能證明，自應宣判被告無罪。
六、原判決未能究明上情斟酌及此，對被告論罪科刑，顯有違誤
    ，被告上訴意旨，指摘及此，為有理由，自應由本院將原判
    決撤銷，改判被告無罪，以昭公允。
七、據上論斷，應依刑事訴訟法第455條之1第1項、第3項、第
    452條、第369條第1項前段、第364條、第301條第1項，判決
    如主文。
本案經檢察官郭力菁到庭執行職務
中    華    民    國    99    年    8     月    11    日
                  刑事第十三庭  審判長法  官  許泰誠
                                      法  官  林瑋桓
                                      法  官  李貞瑩
以上正本證明與原本無異。
如不服本判決應於收受送達後10日內向本院提出上訴書狀，並應
敘述具體理由；其未敘述上訴理由者，應於上訴期間屆滿後20日
內向本院補提理由書（均須按他造當事人之人數附繕）「切勿逕
送上級法院」。
                                      書記官  陳鳳瀴
中    華    民    國    99    年    8    月    11    日

司法院資訊處製作；財團法人民間司法改革基金會備份。
